【裁判字號】    95,交聲,36
【裁判日期】    950627
【裁判案由】    違反道路交通管理處罰條例
【裁判全文】
臺灣宜蘭地方法院刑事裁定              95年度交聲字第36號
原處分機關  交通部公路總局臺北區監理所宜蘭監理站
異  議  人
即受處分人  乙○○
上列受處分人因違反道路交通管理處罰條例案件，對於交通部公
路總局臺北區監理所宜蘭監理站民國95年3月17日所為之宜監字
第裁43─Q00000000號裁決聲明異議，本院裁定如下：
    主  文
異議駁回。
    理  由
一、原處分意旨略以：異議人即受處分人乙○○所有之車牌號碼
    IV─8737號自小客車，於民國95年2月14日19時14分許，在
    宜蘭縣宜蘭市○○路上禁止臨時停車處所停車，經宜蘭縣警
    察局交通隊以宜警交字第Q00000000號製單舉發，交通部公
    路總局臺北區監理所宜蘭監理站（下稱宜蘭監理站）遂依道
    路交通管理處罰條例第56條第1項第1款規定，裁處受處分人
    罰鍰新臺幣九百元。
二、異議意旨略以：異議人乙○○所有之車牌號碼IV─8737號自
    小客車，於95年2月14日19時14分許，固由太太甲○○駕駛
    並停放於宜蘭縣宜蘭市○○路上劃有紅色標線之路邊，而遭
    警方逕行開單告發違規停車，然舉發地點係因地面設有消防
    栓方劃紅線禁止臨時停車，但該地並未設立消防栓之標誌，
    亦未設有路燈，以致甲○○於停車時根本未看見地面上劃有
    紅線而誤停，因此，本件舉發及裁決均不合法，為此，聲明
    異議，請求撤銷原處分。
三、按紅實線，設於路側，用以禁止臨時停車；汽車駕駛人停車
    時，有在禁止臨時停車處所停車之情形者，處新臺幣六百元
    以上一千二百元以下罰鍰，道路交通標誌標線號誌設置規則
    第149條第1項第5款、道路交通管理處罰條例第56條第1項第
    1款分別定有明文。又汽車駕駛人有違規停車之情形，當場
    不能或不宜攔截製單舉發者，得對汽車所有人逕行舉發處罰
    ，道路交通管理處罰條例第7條之2第1項第5款亦有明定。經
    查：異議人乙○○業已坦承「伊所有之車牌號碼IV─8737號
    自小客車，於95年2月14日19時14分許，由伊太太甲○○駕
    駛並停放於宜蘭縣宜蘭市○○路上劃有紅色標線之路邊，而
    遭警方逕行開單告發違規停車。」之事實，且證人甲○○亦
    證述「當天我把IV-8737號自小客車停在泰山路旁，半小時
    後出來，就發現車子就被拖吊。」等語明確（均見本院95年
    4月19日訊問筆錄），佐以宜蘭縣警察局95年2月17日警交字
    第0950001934號書函所附之舉發相片、舉發地點相片（見本
    院卷第5至7頁），及卷附之宜警交字第Q00000000號舉發違
    反道路交通管理事件通知單所示，堪認「異議人所有之IV─
    8737號自小客車，確有於95年2月14日19時14分許，在宜蘭
    縣宜蘭市○○路上劃有禁止臨時停車紅色標線之路邊違規停
    車，因駕駛人當時並未在場，執勤員警只得於照相取證後，
    逕行開單告發。」等情為真實，故執勤員警所為之本件舉發
    ，要與前揭道路交通標誌標線號誌設置規則、道路交通管理
    處罰條例之規定相符，並無任何不當或違法。至於異議人及
    證人甲○○雖均辯稱「舉發地點係因地面設有消防栓方劃紅
    線禁止臨時停車，但該地並未有消防栓之標誌，亦未設有路
    燈，甲○○於停車時根本未看見地面上劃有紅線。」云云，
    然汽車駕駛人於路邊停車時，不問日間或夜間，本應先行確
    認該地是否屬於可停車之處所、地面上是否劃設有禁止臨時
    停車之標線，於夜間無照明之處所停車時，更應利用所駕車
    輛之車燈照明確認，殊無任意於夜間在劃有禁止臨時停車紅
    色標線之路邊違規停車後，再以「當地未設有路燈照明」作
    為卸責免罰之藉口。另路邊禁止臨時停車之原因有多種，如
    該地設有消防栓、該地為路口等等，駕駛人於路邊停車時，
    判斷該地得否臨時停車之依據乃道路交通管理機關所設置「
    禁止臨時停車」之標誌或標線，豈有任意於劃有禁止臨時停
    車紅色標線之路邊違規停車後，再以「當地未設有消防栓之
    告示」作為卸責免罰之藉口。因此，異議人及證人甲○○前
    揭辯解，均屬事後卸責諉過之詞，諉無足取。
四、綜上所述，異議人所有之IV─8737號自小客車，於95年2月1
    4日19時14分許，在宜蘭縣宜蘭市○○路上劃有禁止臨時停
    車紅色標線之路邊違規停車，經警員依法照相採證逕行舉發
    後，原處分機關遂裁處異議人罰鍰新臺幣九百元，核其所為
    之本件裁決與前舉道路交通管理處罰條例第56條第1項第1款
    之規定相符，並無違法或不當之處，故異議人以首揭情詞，
    對於上開裁決提起異議，並無理由，應予駁回。
五、據上論斷，依道路交通案件處理辦法第19條，裁定如主文。
中    華    民    國    95    年    6    月     27    日
                  交通法庭法  官  劉家祥
以上正本證明與原本無異。
如不服本裁定，應於裁定送達後5日內，向本院提出抗告狀。（
應附繕本）
                          書記官  邱淑秋
中    華    民    國    95    年    7    月      4    日


司法院資訊處製作；財團法人民間司法改革基金會備份。
